臺灣臺北地方法院刑事判決　　　　　　　100年度易字第579號
公　訴　人　臺灣臺北地方法院檢察署檢察官
被　　　告　駱宗榮
選任辯護人　陳緯慶律師
上列被告因詐欺案件，經檢察官提起公訴（99年度調偵緝字第15
1 號），於本院準備程序進行中，被告就被訴事實為有罪之陳述
，本院合議庭裁定由法官一人獨任改行簡式審判程序，判決如下
：
    主      文
駱宗榮意圖為自己不法之所有，以詐術使人將本人之物交付，處
有期徒刑月，如易科罰金，以新臺幣壹仟元折算壹日；又意圖
為自己不法之所有，以詐術使人將本人之物交付，處有期徒刑肆
月，如易科罰金，以新臺幣壹仟元折算壹日；又以詐術得財產上
不法之利益，處有期徒刑肆月，如易科罰金，以新臺幣壹仟元折
算壹日；又意圖為自己不法之所有，以詐術使人將本人之物交付
，處有期徒刑肆月，如易科罰金，以新臺幣壹仟元折算壹日。應
執行有期徒刑拾月，如易科罰金，以新臺幣壹仟元折算壹日。緩
刑年，並應於民國一百年十一月十五日前，向被害人凌淑青支
付（如雙方於民國一百年七月十五日和解書所載之）新臺幣貳拾
捌萬元。
    事實及理由
一、犯罪事實
    駱宗榮於民國97年12月間，在臺北市信義區華納威秀影城之
    麥當勞速食店門口前，向自稱為「陳清文」之年籍不詳成年
    男子，取得如附表編號一及二所示之支票，另於98 年5 月1
    日，在同一地點，向「陳清文」取得如附表編號三至五所示
    支票，駱宗榮知悉上開支票之開票人均來路不明，顯為無法
    兌現之支票（即民間俗稱之「芭樂票」），竟仍分別：
(一)、意圖為自己不法之所有，基於詐欺取財之犯意，於97年12月
    中旬，在其承租處即臺北市○○區○○路42巷2號6樓之3 的
    樓下1 樓大門口，向在該處上班之凌淑青（係駱宗榮房東凌
    端燭之姊，為凌端燭代收房租），佯稱如附表編號一所示支
    票為客票，欲以該客票向凌淑青週轉借貸，兌現後多出之金
    額折算利息云云，致凌淑青陷於錯誤，交付現金新臺幣（下
    同）100,000 元與駱宗榮，而遭詐騙得逞。
(二)、意圖為自己不法之所有，基於詐欺取財之犯意，於98年2 月
    底某日，再以如附表編號二所示之支票，以同(一)所示事由及
    手法，在上址向凌淑青訛騙詐得現金220,000 元。
(三)、意圖為自己不法之所有，基於詐欺得利之犯意，於取得如附
    表編號三至五所示支票後之98年5 月間某日，在同(一)及(二)所
    示地點，向凌淑青佯稱欲以如附表編號三所示支票換回上開
    如附表編號一及二所示已無法兌現之支票（合計374,000 元
    ），藉此抵償上開(一)及(二)所示欠款，其餘金額用以抵付積欠
    之已屆期之98年5 、6 月房租共26,000元、水電費1,500 元
    、欠款利息45,000元及預付98年7 月至10月之房租合計52,
    000 元，致凌淑青再次陷於錯誤，同意收受之，使駱宗榮得
    以免除上開債務，而詐騙得手。
(四)、意圖為自己不法之所有，基於詐欺取財之犯意，於98年5 月
    底至6 月間某日，以同(一)所示事由及手法，持如附表編號四
    所示支票作為向凌淑青借款之擔保，致凌淑青陷於錯誤，於
    同年6 月27日、30日及同年7 月1 日，在同(一)所示位址陸續
    交付90,000元、70,000元及60,000元與駱宗榮，而遭詐欺得
    逞。
    嗣因如附表編號三至四所示支票屆期均因存款不足及拒絕往
    來戶遭退票，凌淑青始知受騙。
二、認定犯罪事實所憑之證據及理由
(一)、本案被告駱宗榮所犯刑法第339 條第1 項詐欺取財罪及同條
    第2 項詐欺得利罪，均係死刑、無期徒刑、最輕本刑為3 年
    以上有期徒刑以外之罪，其於準備程序就前揭被訴事實為有
    罪之陳述，經本院告知簡式審判程序之旨，並聽取其與公訴
    人之意見後，本院裁定由受命法官獨任進行簡式審判程序，
    是本件之證據調查，依刑事訴訟法第273 條之2 規定，不受
    同法第159 條第1 項、第161 條之2 、第161 條之3 、第16
    3 條之1 及第164 條至第170 條規定之限制，合先敘明。
(二)、上開犯罪事實，業經被告於本院審理時坦承不諱，並於偵查
    中關於如何取得如附表所示支票，並持之向告訴人凌淑青借
    得前揭款項、抵付欠款之過程供述甚詳，核與告訴人於偵查
    中之指述相符，復有如附表所示支票之影本、如附表編號三
    及四所示支票之退票理由單影本附卷可稽。此外，復有證人
    邱德旺於另案即臺灣臺中地方法院檢察署99年度偵緝字第13
    9 號案件之證詞、臺灣臺中地方法院檢察署檢察官99年度偵
    緝字第139 號起訴書、臺灣臺中地方法院99年度易字第717
    號刑事判決、臺灣高等法院99年度上易字第813 號刑事判決
    、臺灣花蓮地方法院檢察署檢察官99年度偵字第2422號不起
    訴處分書、臺灣臺東地方法院檢察署檢察官99年度偵字第10
    15號起訴書、臺灣臺東地方法院99年度易字第240 號刑事判
    決、臺灣板橋地方法院檢察署檢察官98年度偵字第22774 號
    不起訴處分書、臺灣臺南地方法院檢察署檢察官99年度偵字
    第243 號不起訴處分書、臺灣臺中地方法院檢察署檢察官98
    年度偵字第18633 號起訴書及法務部票據信用資訊連結作業
    查詢資料在卷可憑，堪見如附表所示支票之開票人均來路不
    明，顯為無法兌現即民間俗稱「芭樂票」之支票，可證被告
    知悉及此，竟仍持之向告訴人借取款項及抵償債務，足徵被
    告具有詐欺之故意，至為灼然。勾稽以上，堪信被告之自白
    與事實相符，應屬真實。從而，本案事證明確，被告犯行堪
    以認定，應予依法論科。
三、論罪科刑之理由
(一)、按刑法第339 條第2 項之詐欺罪，以得財產上不法之利益為
    要件，例如取得債權、免除債務之類，最高法院25年非字第
    119 號判例意旨可參，則核被告如犯罪事實(一)、(二)及(四)所為
    ，係取得財物，均犯刑法第339 條第1 項詐欺取財罪；如犯
    罪事實(三)所為，係抵償債務，犯刑法第339 條第2 項詐欺得
    利罪。起訴書認犯罪事實(三)所為係犯刑法第339 條第1 項詐
    欺取財罪，容有誤會，惟此部分與前述論罪科刑部分，基本
    社會事實同一，爰變更起訴法條如上所載。
(二)、數行為於同時同地或密切接近之時地實施，侵害同一之法益
    ，各行為之獨立性極為薄弱，依一般社會健全觀念，在時間
    差距上，難以強行分開，在刑法評價上，以視為數個舉動之
    接續施行，合為包括之一行為予以評價，較為合理，則屬接
    續犯，而為包括之一罪，最高法院86年台上字第3295號判例
    意旨可參。本案被告持如附表編號一至四所示不同之支票向
    告訴人詐得財物或抵免債務，又係於不同時地所犯，各行為
    間具有獨立性，可以分開評價，揆諸前開說明，難論以一行
    為，則被告上開犯行間，行為不同、犯意有別，應予分論併
    罰。
(三)、爰審酌被告在此詐欺案件猖獗之時代，竟仍利用顯無法兌現
    之支票詐騙告訴人，致告訴人財產受有重大損害，破壞人與
    人間基本信任，增漲社會詐騙風氣，兼衡被告5 年內未曾受
    有期徒刑以上刑之宣告，有臺灣高等法院被告前案紀錄表在
    卷可查，近年來品行尚可，犯後於本院審理時坦白認錯，具
    有悔意，被告於審理期間與被害人達成損害賠償之和解，並
    分別於100 年7 月15日支付200,000 元、100 年9 月13日支
    付250,000 元，有100 年7 月15日之和解書及100 年9 月13
    日匯款單各乙紙在卷可考，及其智識、家庭狀況、職業等一
    切情狀，分別量處如主文所示之刑及易科罰金之折算標準，
    並定其應執行之刑。又被告行為時之刑法第41條第1 項、第
    2 項原規定：「犯最重本刑為五年以下有期徒刑以下之刑之
    罪，而受六個月以下有期徒刑或拘役之宣告者，得以一千元
    、二千元或三千元折算一日，易科罰金。但確因不執行所宣
    告之刑，難收矯正之效，或難以維持法秩序者，不在此限」
    、「前項規定於數罪併罰，其應執行之刑未逾六月者，亦適
    用之」，意即對於數罪併罰之案件，雖各宣告刑依法均得易
    科罰金，然若定應執行之刑已超過6 個月，仍不得易科罰金
    ，惟上開關於數罪併罰，數宣告刑均得易科罰金，而定應執
    行之刑逾6 個月者，排除適用同條第1 項得易科罰金之規定
    部分，業經司法院釋字第662 號解釋宣告自該解釋公布日起
    失其效力，且被告行為後之98年12月30日修正公布之刑法第
    41條第1 項、第8 項規定：「犯最重本刑為五年以下有期徒
    刑以下之刑之罪，而受六個月以下有期徒刑或拘役之宣告者
    ，得以一千元、二千元或三千元折算一日，易科罰金。但確
    因不執行所宣告之刑，難收矯正之效，或難以維持法秩序者
    ，不在此限。」、「第一項至第四項及第七項之規定，於數
    罪併罰之數罪均得易科罰金或易服社會勞動，其應執行之刑
    逾六月者，亦適用之。」，即對於數罪併罰，數宣告刑依法
    均得易科罰金，而定應執行之刑縱超過6 個月之案件，依修
    正後刑法第41條第8 項規定，仍得易科罰金。從而，比較上
    開新舊法之結果，應以裁判時之新法較有利於被告，故應認
    被告所犯上開數罪，均得易科罰金，其應執行刑逾6 個月者
    ，仍應依修正後刑法第41條第8 項之規定，諭知定刑後之易
    科罰金之折算標準。
(四)、被告5 年內未曾受有期徒刑以上刑之宣告，有臺灣高等法院
    被告前案紀錄表在卷可查，，其因一時貪念，致罹刑章，事
    後已坦承犯行，具有悔意，並與告訴人人達成民事損害賠償
    之和解，另已先行支付告訴人上開款項，兼衡被告正值青壯
    ，經此教訓，當知警惕，信無再犯之虞，本院因認對其所宣
    告之刑以暫不執行為適當，是爰併予宣告緩刑期間如主文所
    示，以勵自新。另考量本案告訴人即被害人尚有部分和解金
    額未取得，是命被告並應於100 年11月15日前，向告訴人即
    被害人凌淑青支付如雙方於100 年7 月15日和解書所載之
    280, 000元，以維被害人之利益。
四、應適用之法條
    應依刑事訴訟法第273 條之1 第1 項、第299 條第1 項前段
    、第300 條，刑法第339 條第1 項、第2 項、第41條第1項
    前段、第8 項、第51條第5 款、第74條第1 項第2 款、第2
    項第3 款，刑法施行法第1 條之1 第1 項、第2 項前段，判
    決如主文。
本案經檢察官李明哲到庭執行職務。
中    華    民    國   100    年    10    月    13    日
                  刑事第六庭  法  官  藍家偉
以上正本證明與原本無異。
如不服本判決應於收受送達後10日內向本院提出上訴書狀，並應
敘述具體理由；其未敘述上訴理由者，應於上訴期間屆滿後20日
內向本院補提理由書（均須按他造當事人之人數附繕本）「切勿
逕送上級法院」。告訴人或被害人如對於本判決不服者，應具備
理由請求檢察官上訴，其上訴期間之計算係以檢察官收受判決正
本之日期為準。
                              書記官  陳靜君
中    華    民    國   100    年    10    月    13    日
附錄本案論罪科刑所犯法條全文
中華民國刑法第339條
（普通詐欺罪）
意圖為自己或第三人不法之所有，以詐術使人將本人或第三人之
物交付者，處 5 年以下有期徒刑、拘役或科或併科 1 千元以下
罰金。
以前項方法得財產上不法之利益或使第三人得之者，亦同。
前二項之未遂犯罰之。
附表
┌──┬─────┬──────┬────┬──────┬─────┐
│編號│支票號碼  │發票人      │發票日  │付款人      │金額      │
│    │          │            │        │            │（新臺幣）│
├──┼─────┼──────┼────┼──────┼─────┤
│一  │EN0000000 │和昕企業社段│98.02.24│彰化商業銀行│114,000 元│
│    │          │郁瓊        │        │總部分行    │          │
├──┼─────┼──────┼────┼──────┼─────┤
│二  │AW0000000 │歐蔓國際有限│98.04.28│臺灣中小企業│260,000元 │
│    │          │公司陳揚生  │        │銀行新店分行│          │
├──┼─────┼──────┼────┼──────┼─────┤
│三  │AA0000000 │順興國際實業│98.07.20│玉山銀行雙和│500,000元 │
│    │          │有限公司邱德│        │分行        │          │
│    │          │旺          │        │            │          │
├──┼─────┼──────┼────┼──────┼─────┤
│四  │AB0000000 │陳火旺      │98.08.05│臺灣銀行民權│300,000元 │
│    │          │            │        │分行        │          │
├──┼─────┼──────┼────┼──────┼─────┤
│五  │CN0000000 │金東陽企業有│98.06.27│彰化商業銀行│500,000元 │
│    │          │限公司卓尚憶│        │雙和分行    │          │
└──┴─────┴──────┴────┴──────┴─────┘